【裁判字號】    90,台上,4562
【裁判日期】    900726
【裁判案由】    因被告妨害自由等罪案件
【裁判全文】
最高法院刑事判決                                九十年度台上字第四五六二號
    上   訴   人  台灣高等法院高雄分院檢察署檢察官
    上訴人即被告  甲○○
右上訴人等因被告妨害自由等罪案件，不服台灣高等法院高雄分院中華民國八十八年
五月十九日第二審判決（八十八年度上訴字第五二七號，起訴案號：台灣高雄地方法
院檢察署八十七年度偵字第一四七一九號），提起上訴，本院判決如左：
    主  文
原判決撤銷，發回台灣高等法院高雄分院。
甲○○之上訴駁回。
    理  由
壹、撤銷發回部分：
本件原判決撤銷第一審科刑判決，改判論處上訴人即被告甲○○連續以加害生命之事
，恐嚇他人致生危害於安全罪刑；及以脅迫使人行無義務之事罪刑；其餘被訴涉犯刑
法第三百零二條第一項妨害自由部分，查無證據足以證明被告犯罪，因與科刑部分有
牽連犯關係，為裁判上一罪，故不另為無罪之諭知，固非無見。
惟查：(一)、原判決依刑法第三百零四條第一項、第三百零五條規定論處被告上開罪刑
及不另為諭知被告無罪部分，僅就被告被訴強制及恐嚇危害安全等罪部分，暨民國八
十七年六月五日十四時許，以小客車將被害人張雅格及其友人張嘉玲載至高雄市○○
○路九六三號住處，打昏張雅格，並將張雅格與張嘉玲反鎖在三樓房間內限制其行動
自由達六小時部分予以審判，對於起訴書所指被告與另三名不詳姓名之人，於八十七
年六月二十六日十七時許，在高雄市新興市場內巧遇張雅格及張嘉玲即出言向張雅格
恐嚇如不跟他走，就要讓妳很難看，……強押張雅格及張嘉玲至市場內某小吃店角落
談判，……。此部分是否成立犯罪，並未加以審判，顯係對於已受請求之事項未予判
決，當然違背法令。(二)、被告雖矢口否認有於八十七年六月五日十四時許，以小客車
將張雅格及其友人張嘉玲載至高雄市○○○路九六三號住處，出手打昏張雅格後，將
張雅格及張嘉玲反鎖在三樓房間，限制其之行動自由達六小時犯行。惟查被告上揭犯
行，已據張雅格於警訊時指訴綦詳；張嘉玲於警訊時亦指稱：「我與張雅格被甲○○
從六月五日十四時軟禁到十九時，再由甲○○開車載我回家。」（見警卷第一－五頁
）偵查中此部分未進一步調查，於一審調查中張雅格仍指被告有於八十七年六月五日
十四時許，在上開住處將其打昏，並限制其及張嘉玲之行動自由。張嘉玲亦指被告有
拔掉電話，及拿走張雅格的行動電話等情（見一審卷第二十三頁背面及第八十三頁背
面）。原審調查中訊問張嘉玲為何留那麼久的時間﹖答：「甲○○與張雅格在談事情
（改稱他二人吵架吵得蠻兇的），我們二人有吵回家，等到甲○○冷靜下來才載我
們回家，……。」訊以「被告這段期間有拔掉電話線及取去張女（指張雅格）行動電
話﹖」答：「有的，……。」（見原審卷第四十三頁背面）張雅格、張嘉玲之指述雖
不完全相符，但所指被告於上述時、地限制其二人行動自由達數小時則無不同，原審
遽採為有利被告之認定，不免速斷。檢察官上訴意旨執以指摘原判決不當，非無理由
，應認原判決有撤銷發回更審之原因。又檢察官認被告涉犯刑法第三百零二條第一項
、第三百零四條第一項、第三百零五條等罪間，有方法結果之牽連關係，原判決亦認
不另諭知無罪部分（即刑法第三百零二條第一項）與依刑法第三百零四條第一項、第
三百零五條論處被告罪刑部分，有裁判上一罪關係，基於審判不可分原則，原判決不
得上訴第三審部分，應予一併撤銷發回，附此明。
貳、上訴駁回部分：
按刑事訴訟法第三百七十六條所列各罪之案件，經第二審判決者，不得上訴於第三審
法院，法有明文。本件上訴人甲○○被訴妨害自由等罪部分，原審係依刑法第三百零
四條第一項、第三百零五條論處罪刑，核屬刑事訴訟法第三百七十六條第一款之案件
。依首開說明，既經第二審判決，自不得上訴於第三審法院，上訴人甲○○竟復提起
上訴，顯為法所不許，應予駁回。
據上論結，應依刑事訴訟法第三百九十五條前段、第三百九十七條、第四百零一條，
判決如主文。
中      華      民      國     九十     年      七      月    二十六    日
                              最高法院刑事第三庭
                                  審判長法官  陳  錫  奎
                                        法官  洪  清  江
                                        法官  李  伯  道
                                        法官  呂  丹  玉
                                        法官  洪  文  章
      右正本證明與原本無異
                                              書  記  官
中      華      民      國     九十     年      八      月      三      日


司法院資訊處製作；財團法人民間司法改革基金會備份。
